【裁判字號】    98,家上,92
【裁判日期】    990210
【裁判案由】    損害賠償
【裁判全文】
臺灣高等法院臺中分院民事判決          98年度家上字第92號
上  訴  人  甲○○
訴訟代理人  張繼準律師
複代理人    黃建閔律師
            莊惠祺律師
被上訴人    乙○○
上列當事人間請求損害賠償事件，上訴人對於民國98年7月20日
臺灣臺中地方法院98年度婚字第269號第一審判決提起上訴，本
院於民國99年1月27日辯論終結，玆判決如下：
    主  文
上訴駁回。
第二審訴訟費用由上訴人負擔。
    事實及理由
一、被上訴人主張：兩造於民國（下同）90年8月8日結婚，婚後
    上訴人即辭職未工作，被上訴人除為上訴人繳納個人保險費
    用外，並供養上訴人父母，另贈與上訴人汽車、珠寶、名牌
    服飾等，且多次偕上訴人出國旅遊。詎上訴人竟與訴外人戴
    宗毅通姦，於婚後兩年內即曾墮胎二次，嗣於92年11月27日
    更產下一子涂敦碩，被上訴人被矇在鼓理，將涂敦碩視為親
    生子扶養至五歲。於96年間上訴人表示欲再讀書進修，被上
    訴人亦無條件提供其求學生活所有開銷，惟上訴人又暗中與
    訴外人葉建宏交往，並多次要求離婚及每月被上訴人薪水半
    數之贍養費，被上訴人為挽救婚姻，特地至張老師做心理諮
    商，豈料上訴人無動於衷，反而在外租屋與葉建宏通姦，而
    於97年7月24日遭被上訴人會同警方查獲，經檢察官聲請簡
    易判決處刑在案。再者，上訴人於97年5、6月間與溫姓男子
    交往，溫姓男子竟在公共場所撫摸上訴人臉頰。此外，涂敦
    碩經血緣鑑定，結果與被上訴人親子關係為零，亦經台灣台
    中地方法院以97年度親字第94號民事判決，確認涂敦碩非被
    上訴人之婚生子女確定，上訴人於婚姻存續期間確與他人合
    意性交行為。上訴人一再違反婚姻忠誠，多次與不同男子發
    生關係，甚至生子等情，爰依民法第一千零五十二條第一項
    第二款及同條第二項規定，請求判決離婚（經原審判決兩造
    離婚，未據上訴人聲明不服而確定，該部分未繫屬本院，不
    予論述）。又兩造婚姻關係之消滅，係因上訴人與人通姦生
    子，被上訴人並無過失，而被上訴人因上訴人之行為，難免
    遭受親朋同事之指點議論，極為不堪，精神受創甚鉅，痛苦
    難以言喻，依民法第一千零五十六條規定請求上訴人給付被
    上訴人非財產上之損害賠償新台幣（下同）200萬元等情，
    求為命：上訴人應給付被上訴人200萬元，及自起訴狀繕本
    送達翌日起算法定遲延利息之判決。
二、上訴人則以：兩造就被上訴人主張離婚之通姦行為，已於起
    訴前達成和解，被上訴人於和解時，已表示拋棄對上訴人其
    餘請求，自不得再對上訴人請求非財產上之損害，縱可得請
    求，亦應扣除已給付之和解金額164萬6732元，被上訴人請
    求200萬元之損害賠償亦與兩造身分、地位顯不相當，應屬
    過高等語，資為抗辯。
三、按夫妻無過失之一方因判決離婚而受有非財產上之損害者，
    得向有過失之他方請求賠償，為民法第一千零五十六條第二
    項所明定。本件兩造婚姻產生重大破綻主因，在於上訴人與
    人通姦生子、且在公開場合與非自己配偶之男子有親暱之舉
    動，經原判決審認屬實，且有簡易判決處刑書、照片在卷可
    憑（見原審卷57至59頁、60頁），自堪信為真實。兩造經原
    審判決離婚確定，全肇因於上訴人之行為所致，被上訴人對
    離婚既無責任原因存在，自得依民法第一千零五十六條第二
    項規定請求非財產上之損害。查，兩造於90年8月8日結婚，
    已結婚約8年，被上訴人現年42歲，擔任外科醫生；上訴人
    現年34歲，為家庭管理，目前就學中，曾任職護士，非無工
    作能力，業據兩造所陳明。又被上訴人名下有一棟房屋、二
    筆土地、一輛汽車，財產總額為212萬1800元，96年度所得
    給付總額為165萬4479元；上訴人名下無財產，96年度無所
    得資料，亦有兩造稅務電子閘門財產所得調件明細表在卷可
    憑（見原審卷31至35頁）。被上訴人扶養涂敦碩五年後，始
    知係上訴人婚後與第三人合意性交所生，此經台灣台中地方
    法院以97年度親字第94號民事判決，確認涂敦碩非被上訴人
    之婚生子女確定（見原審卷16至18頁），被上訴人辛苦扶養
    幼子五年後，始發現上訴人與第三人合意性交生子，被上訴
    人知悉此情後，精神上所受之衝擊應屬巨大，其後，上訴人
    又與葉建宏合意性交，有簡易判決處刑書在卷可憑（見原審
    卷59、60頁），且在公開場合與非自己配偶之男子有親暱之
    舉動，被上訴人所受精神上痛苦，更屬巨大。爰審酌上開兩
    造之學經歷、知識程度、身分、地位、結婚時間長短、目前
    之職業、經濟狀況，及被上訴人並無過失，卻因上訴人之過
    失經判決離婚所受之精神上痛苦甚為巨大等情，認被上訴人
    請求上訴人給付之非財產上損害賠償200萬元，應屬適當，
    應予准許。上訴人抗辯被上訴人之財力高於上訴人，被上訴
    人請求非財產上損害賠償200萬元，尚屬過高等語，不足採
    取。又上訴人抗辯被上訴人於和解時，已表示拋棄對上訴人
    其餘請求，自不得再對上訴人請求非財產上之損害，縱可得
    請求，亦應扣除已給付之和解金額164萬6732元云云，惟兩
    造於97年7月間，係以上訴人與葉建宏妨害家庭通姦事實達
    成協議，被上訴人以上訴人及葉建宏履行合約義務後，被上
    訴人得放棄對上訴人及葉建宏之一切民、刑事告訴權，有協
    議書在卷可憑（見原審卷14至16頁），被上訴人並無拋棄因
    判決離婚，得請求非財產上之損害之權利，且該協議書，係
    由上訴人同意變更保險單之要保人及受益人名義為被上訴人
    名義，並取得該保險金額，上訴人並無另外給付賠償金額，
    是上訴人該項抗辯，亦不可取。是被上訴人請求上訴人給付
    200萬元，及自起訴狀送達翌日即98年2月10日起至清償日止
    ，按年利率5%計算之利息，為有理由。
四、綜上所述，原審判決兩造離婚確定，全肇因於上訴人之行為
    所致，被上訴人對離婚既無責任原因存在，被上訴人依民法
    第一千零五十六條第一項、第二項規定，請求請求上訴人給
    付200萬元，及自起訴狀送達翌日即98年2月10 日起至清償
    日止，按年利率5%計算之利息，為有理由。原審就該部分為
    被上訴人勝訴之判決，洵屬正當。上訴論旨，仍執陳詞，指
    摘原判決不當，求予廢棄，為無理由。原審就該部分為被上
    訴人勝訴之判決，洵屬正當。上訴論旨，仍執陳詞，指摘原
    判決不當，求予廢棄，為無理由。本件事證已臻明確，兩造
    其餘攻擊防禦方法及舉證，核與判決結果不生影響，無庸逐
    一論列，併此敘明。
五、據上論結，本件上訴為無理由，依民事訴訟法第四百四十九
    條第一項、第七十八條，判決如主文。
中    華    民    國    99    年    2    月    10   日
            民事第一庭    審判長法  官  吳火川
                                法  官  陳繼先
                                法  官  饒鴻鵬
以上正本係照原本作成。
如對本判決上訴，須於收受判決送達後20日內向本院提出上訴書
狀，其未表明上訴理由者，應於提出上訴後20日內向本院提出上
訴理由書（須按他造人數附具繕本）。
上訴時應提出委任律師為訴訟代理人之委任狀。具有民事訴訟法
第466條之1第1項但書或第2項之情形為訴訟代理人者，另應附具
律師及格證書及釋明委任人與受任人有該條項所定關係之釋明文
書影本。
                                書記官  林明冬
中    華    民    國    99    年    2    月    11   日
                                                    Ｓ

司法院資訊處製作；財團法人民間司法改革基金會備份。
